【裁判字號】    97,簡上,211
【裁判日期】    970731
【裁判案由】    詐欺
【裁判全文】
臺灣臺北地方法院刑事判決             97年度簡上字第211號
上  訴  人
即  被  告  甲○○
上列被告因詐欺案件，不服本院民國97年4 月21日97年度簡字第
1373號第一審簡易判決（聲請簡易判決處刑案號：臺灣臺北地方
法院檢察署97年度偵字第2469號），提起上訴，本院管轄第二審
之合議庭審理後，判決如下︰
    主  文
上訴駁回。
甲○○緩刑參年。
    事  實
一、甲○○明知依一般社會生活之通常經驗，申請行動電話門號
    使用係輕而易舉之事，一般人無故取得他人行動電話門號使
    用之行徑常與財產犯罪之需要密切相關，而可預見將自己申
    辦之行動電話門號提供不相識之人，可能係幫助犯罪集團作
    為不法詐騙他人聯絡之用，竟仍不違其本意，基於幫助詐欺
    取財之不確定故意，將其前於民國96年4 月28日向台灣大哥
    大股份有限公司所申請之0000000000號行動電話門號預付卡
    ，於96年4 月28日起至同年11月9 日止之某日，在不詳地點
    ，提供予不詳真實姓名年籍之成年人使用，藉以幫助該不詳
    之人所屬犯罪集團成員，作為詐欺手段聯絡工具之用。嗣不
    知有詐之乙○○於96年11月9 日，在臺北縣新店市家中，上
    網向帳號「Kwi_fumito」之人競標購買SOGO百貨公司新臺幣
    （下同）3 萬元禮券，經賣方以甲○○所申請之0000000000
    號行動電話與乙○○聯繫，談妥以5 萬5,800 元購買SOGO百
    貨公司6 萬元之禮券後，致乙○○陷於錯誤，於同年月11日
    晚間10時30分及11時39分許，分別至臺北縣新店市○○路○
    段252 號之元大銀行及新店市○○路○段260 號之永豐銀行
    ，利用自動櫃員機轉帳匯款之方式，分別轉帳3 萬元及2 萬
    5,800 元至蔡忠霖（業經原審判處有期徒刑3 月確定）所有
    彰化商業銀行博愛分行帳號00000000000000號之帳戶內，該
    詐欺集團成員並於同年11月12日、15日以上揭行動電話門號
    ，藉故與乙○○聯絡交易及退款事宜。嗣乙○○遲未收到賣
    方之退款，始知受騙，乃報警循線查獲上情。
二、案經臺北縣政府警察局新店分局報請臺灣臺北地方法院檢察
    署檢察官偵查後聲請簡易判決處刑。
    理  由
一、按被告以外之人於審判外之言詞或書面陳述，除法律有規定
    者外，不得作為證據，刑事訴訟法第159 條第1 項定有明文
    。又被告以外之人於審判外之陳述，雖不符刑事訴訟法第15
    9 條之1 至第159 條之4 之規定，而經當事人於審判程序同
    意作為證據，法院審酌該言詞陳述或書面陳述作成時之情況
    ，認為適當者，亦得為證據；當事人、代理人或辯護人於法
    院調查證據時，知有同法第159 條第1 項不得為證據之情形
    ，而未於言詞辯論終結前聲明異議者，視為有前項之同意，
    刑事訴訟法第159 條之5 亦有明文。本判決下列所引之供述
    證據，上訴人即被告甲○○均未爭執其證據能力，且於言詞
    辯論終結前亦未聲明異議，本院審酌各該證據作成時之情況
    ，並無不當之情形，認以之作為證據應屬適當，爰依刑事訴
    訟法第159 條之5 第2 項規定，自得作為證據，合先敘明。
二、訊據被告甲○○矢口否認有何前揭幫助詐欺犯行，辯稱：伊
    當時申請上開行動電話預付卡後，就將之放在機車之置物箱
    內，直到警方通知伊到警局作筆錄時，伊才發現該易付卡遺
    失，根本沒有提供他人使用，伊並沒有打電話詐欺被害人，
    亦未幫助他人詐欺云云。
三、經查：
（一）被害人乙○○於96年11月9 日在臺北縣新店市家中，上網
      向帳號「Kwi_fumito」之人競標購買SOGO百貨公司禮券，
      經賣方以被告所申請之0000000000號行動電話與被害人乙
      ○○聯繫後，談妥以55,800元購買SOGO百貨公司6 萬元之
      禮券，致被害人乙○○陷於錯誤，分別於前揭時地轉帳3
      萬元及25,800元至蔡忠霖之前開彰化銀行帳戶內，復以上
      開行動電話藉口無法完成交易，卻遲未退還款項而受詐騙
      等情，業據被害人於警詢中指述明確，並有元大銀行及永
      豐銀行之自動櫃員機交易明細表各1 紙、網路拍賣資料、
      電話聯絡簡訊照片6 張、彰化銀行博愛分行客戶基本資料
      及存摺存款交易明細查詢1 份附卷可稽；而上開00000000
      00號行動電話預付卡，確為被告所申請使用，並有台灣大
      哥大股份有限公司2008年2 月21日法大字第097015258 號
      函附之預付卡申請書在卷可佐，足證被害人乙○○確遭人
      以前揭佯稱網路拍賣之方式詐騙55,800元，且被告所申請
      之上開行動電話門號已供詐欺集團作為實施詐欺犯行之聯
      絡工具無訛。
（二）被告雖執前揭情詞置辯云云，惟被告之所以付費申辦該行
      動電話門號預付卡使用，乃因其所使用之中華電信打別家
      電信公司的電話費很貴，而台灣大哥大的行動電話打別家
      公司較便宜，始另行申辦，此經其陳明在卷，然其卻於申
      請後即將之放置於機車之置物箱內而未使用，至警方通知
      作筆錄時始知遺失，亦未於遺失後立即掛失停用，以防止
      有心人士盜用，顯與其申辦使用之原意不符；且依被告所
      述，其既係將預付卡放置在機車之置物箱內並已上鎖，衡
      情應無遺失預付卡之可能；參以被告於檢察官偵訊時先陳
      稱：伊並未申請上開行動電話門號云云（見偵查卷第56頁
      ），而於檢察官調得該行動電話申請書後，復翻異前詞改
      稱：伊有申請該門號，但不是伊使用，不知道係何人使用
      云云（見偵查卷第66頁），益見被告事後所辯其係遺失預
      付卡之情，無非臨訟編撰之詞。再核諸詐欺集團成員以上
      開門號聯繫被害人詐騙錢財時，被害人並非馬上匯錢予對
      方，而係經聯繫告知投標結果後，被害人嗣後仍不疑有他
      因而再依前揭門號與對方聯繫後，始依指示匯款而遭詐騙
      等情，業經被害人乙○○於警詢中證述在卷，據此可知，
      詐騙集團能遂行其詐騙行為主要是靠能持續不間斷使用行
      動電話門號與被害人聯繫，茍若詐欺集團所使用之行動電
      話門號確非被告所提供，則在該詐欺犯罪集團尚未遂行其
      詐騙行為前，真正門號使用人即將門號停用，該詐欺犯罪
      集團豈非於大費周章實施詐術後，僅因真正門號使用人停
      用該門號，即失卻與被害人間之聯繫管道而無法遂行其詐
      騙目的，則詐欺集團焉有可能以此等隨時有遭真正門號使
      用人停話之門號作為與被害人間聯繫管道之理，是以被告
      前揭所辯顯與常情相違，不足採信。
（三）按行動電話門號係與他人聯繫之重要工具，具有強烈屬人
      性及隱私性，自以本人保管使用為原則，且近年來社會上
      利用人頭門號電話詐騙他人金錢以逃避政府查緝之案件屢
      見不鮮，復廣為媒體報導且迭經政府宣傳，被告係成年且
      智識成熟之人，對此應知之甚詳，其對詐欺集團收集行動
      電話門號，得供聯繫詐騙被害人匯入款項所用此節應有所
      認知及警覺，據此，被告貿然將上開門號交由他人之際，
      應能遇見此舉可能幫助他人從事詐欺犯行，詎其仍貿然為
      之，顯見其對提供所申辦之門號與他人使用，有遭人利用
      作為詐騙工具之可能，有所預見且並不違背其本意，是其
      具有幫助詐欺取財之不確定故意，應可認定。
（四）又按刑法上之幫助犯，係對於犯罪與正犯有共同之認識，
      而以幫助之意思，對於正犯資以助力，而未參與實施犯罪
      之行為者而言。本件被告提供行動電話門號予他人作為詐
      欺之聯絡工具，僅為他人之詐欺取財犯行提供助力，並無
      證據證明其以自己實施詐欺犯罪之意思，或與他人有共同
      犯罪之犯意聯絡，而有參與或分擔詐欺取財犯罪之構成要
      件行為，是本件被告僅有幫助詐欺取財之犯意，而為詐欺
      取財構成要件以外之行為，尚難認被告係詐欺取財罪之共
      同正犯，附此敘明。
（五）綜上所述，本件被告幫助他人犯詐欺取財罪之行為，事證
      明確，應依法論科。
四、核被告所為，係犯刑法第30條第1 項、第339 條第1 項之幫
    助詐欺取財罪。被告以幫助之意思，參與構成要件以外之行
    為，為幫助犯，爰依刑法第30條第2 項之規定，按正犯之刑
    減輕之。原審以被告罪證明確，援引上開規定及刑法第41條
    第1 項前段、刑法施行法第1 之1 條等規定，並審酌被告提
    供行動電話門號幫助他人詐欺之犯行，使被害人尋求救濟困
    難，及參酌被害人所受詐騙之金額等一切情狀，量處被告有
    期徒刑3 月，如易科罰金以新臺幣1000元折算1 日，經核其
    認事用法，並無違誤之處，量刑亦屬妥適。被告上訴意旨仍
    執前詞，否認有幫助詐欺犯行云云，並無理由，應予駁回。
五、末查，被告前雖因贓物案件，經臺灣高雄地方法院於85年12
    月16日判處有期徒刑3 月確定，惟其於86年6 月1 日縮刑期
    滿執行完畢出監後，5 年以內未曾因故意犯罪而受有期徒刑
    以上刑之宣告，此有臺灣高等法院被告前案記錄表在卷可憑
    ，其所幫助詐欺取財所得不法金額非高，所造成之危害非鉅
    ，犯後於本院審理中積極彌補被害人所受損失，已賠償被害
    人28,000元款項，此有郵局匯款執據在卷可參，足認被告犯
    後應有悔悟之意，告訴人亦表示因被告已賠償其部分損失，
    而願意原諒被告，此經本院查明屬實，且被告又患有糖尿病
    及視網膜病變，此有診斷證明書2 份附卷可佐，本院認其經
    本件偵審程序及科刑教訓後，應能知所警惕，信無再犯之虞
    ，因認原審所宣告之刑，以暫不執行為適當，爰併予諭知緩
    刑3 年，用啟自新。
據上論斷，應依刑事訴訟法第455 條之1 第1 項、第3 項、第36
8 條，刑法第74條第1 項第2 款，判決如主文。
本案經檢察官王育珍到庭執行職務。
中    華    民    國    97    年    7    月    31     日
              刑事第十六庭審判長  法  官   蔡守訓
                                  法  官   施添寶
                                  法  官   吳俊龍
以上正本證明與原本無異。
本判決不得上訴。
                                  書記官   高菁菁
中    華    民    國    97    年    7     月    31    日
附錄本判決論罪法條：
刑法第30條
幫助他人實行犯罪行為者，為幫助犯。雖他人不知幫助之情者，
亦同。
幫助犯之處罰，得按正犯之刑減輕之。
刑法第339條
意圖為自己或第三人不法之所有，以詐術使人將本人或第三人之
物交付者，處5 年以下有期徒刑、拘役或科或併科1 千元以下罰
金。
以前項方法得財產上不法之利益或使第三人得之者，亦同。
前二項之未遂犯罰之。


司法院資訊處製作；財團法人民間司法改革基金會備份。
